臺灣基隆地方法院民事判決
110年度訴字第140號
原      告  張育獻  


            陳雪玲  


共      同
訴訟代理人  黃彥儒律師
被      告  賴信冰  


上列當事人間請求刑事附帶民事損害賠償事件，經本院刑事庭以
109年度附民字第348號裁定移送而來，本院於民國111年9月29日
言詞辯論終結，判決如下：
    主  文
被告應給付原告張育獻新臺幣貳拾捌萬陸仟柒佰零柒元，及自民
國一百零九年九月十八日起至清償日止，按年息百分之五計算之
利息。
被告應給付原告陳雪玲新臺幣捌萬壹仟肆佰柒拾元，及自民國一
百零九年九月十八日起至清償日止，按年息百分之五計算之利息
。
原告其餘之訴駁回。
本判決第一項得假執行。
本判決第二項得假執行。
原告其餘假執行之聲請駁回。
    事實及理由
一、被告經合法通知，未於言詞辯論期日到場，核無民事訴訟法
    第386條所列各款情形，爰依民事訴訟法第385條第1項前段
    之規定，准原告之聲請，由其一造辯論而為判決。
二、原告起訴主張：
(一)被告前於民國108年8月14日20時16分許，進入原告等所經營
    址設新北市○○區○○路○段00號之1之「鴻財機車行」(下稱系
    爭機車行)，無端在店面區域以防狼噴霧劑朝向店內之原告
    張育獻臉部噴灑後，復持鋁棒毆打原告張育獻，致原告張育
    獻受有頭皮鈍傷、左側上臂挫鈍傷及腦震盪後症候群等傷害
    ，其間被告並以鋁棒損壞系爭機車行店內原告所有之工具櫃
    2座、電視螢幕1臺、電扇1臺、機車面板1片及電動車馬達1
    個等物品；嗣原告張育獻之母即原告陳雪玲聽聞打鬥聲，自
    系爭機車行二樓住家下樓查看，見被告正持棍毆打原告張育
    獻，遂伸手拉住被告衣領，欲阻止被告傷害原告張育獻，詎
    被告竟用力甩開原告陳雪玲，致原告陳雪玲跌倒在地，受有
    左臉鈍傷及雙側膝部挫傷等傷害(下稱系爭事故)。而被告上
    開傷害行為，業經本院刑事庭以109年度訴字第673號判決被
    告對原告等均犯傷害罪，處有期徒刑確定，被告自應對原告
    等所受損害負侵權行為損害賠償責任。又原告等因被告上開
    過失傷害行為，分別受有如下損害：
  1.原告張育獻部分：
 (1)已支出之醫療費用：原告張育獻因系爭事故受有前開頭皮鈍
    傷、左側上臂挫鈍傷及腦震盪後症候群等傷害，並因遭被告
    以鋁棒毆擊致受有左下第二大臼齒斷裂至牙齦下之傷害(下
    稱系爭牙齒斷裂傷害)，又原告張育獻係突遭被告入店毆打
    ，因而有心神不寧、焦慮、恐懼、失眠、噩夢等症狀，經長
    庚醫療財團法人基隆長庚醫院(下稱基隆長庚醫院)精神科診
    斷原告罹患伴有混合憂鬱情緒及焦慮之適應疾患、失眠等症
    狀(下稱系爭精神症狀)；嗣原告張育獻因手肘部分之傷勢久
    未痊癒，於109年6月間經基隆長庚醫院骨科轉介至同院神經
    科檢查，復經診斷疑似罹患左尺神經感覺枝病變(下稱系爭
    神經病變傷害)，原告張育獻乃自108年8月15日起至109年7
    月14日間，於附表所示日期至附表所示醫療院所之科別就診
    接受治療，支出如附表所示之醫療費用，合計受有8,460元
    之醫療費用損失。
 (2)已支出之交通費用：原告張育獻因受有前揭傷害致行動不便
    ，須於附表所示期日自其住家搭乘計程車往返醫療院所就診
    ，又自原告住家至瑞芳礦工醫院、瀚翔骨科診所及基隆長庚
    醫院之單程距離分別為4公里、5.2公里、13.1公里，單趟計
    程車資分別為150元、180元、380元，依此計算，原告張育
    獻因系爭事故所受傷害，另受有自108年8月15日起至109年7
    月14日間支出交通費用11,600元之損失【計算式：150元×2
    趟×2次＋180元×2趟×1次＋380元×2趟×15次】。
 (3)將來醫療費用暨交通費用：
  A.原告張育獻因系爭事故所受系爭牙齒斷裂傷害，經基隆長庚
    醫院牙科醫師診斷無法修復而建議拔除，並經評估需連同前
    後第一大臼齒及第三大臼齒一併植牙重建，而依長庚紀念醫
    院網站查詢資料，單顆牙齒植牙費用約8萬元至10萬元，故
    此部分醫療費用暫估為30萬元；至基隆長庚醫院雖以110年7
    月13日長庚院基字第1100750108號函覆(下稱系爭110年7月1
    3日函覆)本院稱系爭牙齒斷裂傷害與原告張育獻於108年8月
    16日至基隆長庚醫院急診傷勢無關，成因非外傷而為齲齒所
    致云云，惟原告張育獻於108年8月16日所拍攝其身體受傷照
    片即包含左臉頰之傷害，足見原告張育獻縱本有齲齒，亦無
    斷裂情況，原告張育獻所受系爭牙齒斷裂傷害確係因被告前
    揭以鋁棒毆擊之傷害行為所致。
  B.又原告張育獻因系爭事故所受系爭精神症狀，迄今尚未恢復
    ，尚須持續追蹤，而依系爭110年7月13日函覆，將來需視原
    告張育獻情緒狀態穩定每2至4週至基隆長庚醫院精神科回診
    一次，每年約須回診13次至26次，而該院精神科每次門診費
    費用平均為340元，此部分醫療費用暫估為4,420元【計算式
    ：340元×l3次＝4,420元】至8,840元【算式：340元×26次＝8,
    840元】，暨原告張育獻往返住家及基隆長庚醫院間之計程
    車交通費用單趟約13.1公里、每趟380元，此部分交通費用
    暫估為9,880元【計算式：380×2趟×l3次＝9,880元】至19,76
    0元【計算式：380×2趟×26次＝19,760元】。
  C.再原告張育獻因系爭事故所受手肘傷害久未痊癒，經基隆長
    庚醫院神經科診斷疑似罹患系爭神經病變傷害之症狀，恐屬
    永久性傷害而須持續追蹤觀察，是初步以一年計算，以每月
    分別至基隆長庚醫院骨科及神經科就診一次頻率計算，原告
    張育獻就其系爭神經病變傷害未來一年預計支出之醫療費用
    為8,460元【計算式：(骨科門診380元＋神經科門診340元)×l
    2次＝8,640元】，相對應之交通費用為9,120元【計算式：38
    0元×2趟×l2次＝9,120元】，合計17,760元。
 (4)不能工作損失：原告張育獻因系爭事故所受頭部鈍傷、左前
    臂、手肘鈍挫傷、腦震盪症候群等傷害，於108年8月14日至
    瑞芳礦工醫院急診，並再於同年8月15日至瀚翔骨科診所接
    受檢查，醫囑建議修養3日，嗣原告張育獻於108年8月16日
    因傷勢未好轉而轉至基隆長庚醫院急診，並於同年8月19日
    至礦工醫院回診，復自同年8月20日起，陸續於同年9月9日
    、9月10日、9月17日、109年4月15日、4月21日，5月5日、5
    月12日、6月2日、6月8日、6月9日、6月23日、7月14日分別
    至基隆長庚醫院精神科、骨科、復健科就診，共14日無法工
    作；又原告於系爭事故發生前從事機車維修工作，薪資不固
    定，以108年之基本工資月薪23,100元計算，原告張育獻因
    系爭事故致所受不能工作之損失為10,780元【計算式：23,1
    00元÷30日×l4日＝10,780元】。
 (5)勞動能力減損損失：原告張育獻為具機車修護丙級及乙級證
    照之機車維修技師，而手部為原告張育獻賴以為生之重要身
    體部位，卻因系爭事故受有永久性之系爭神經病變傷害，勞
    動能力顯有減損，以減損程度10%為計算基準，被告每年應
    賠償原告勞動能力損失薪資27,720元【計算式：23,100元×l
    0%×l2月＝27,720元】，又原告張育獻現年39歲，至平均退休
    年齡65歲止，尚有26年，依霍夫曼式計算法扣除中間利息(
    首期給付不扣除中間利息)核計其金額為234,846元【計算方
    式為：(27,720×16.0000000)÷2＝234,846.00000000。其中16
    .0000000為年別單利5%第26年霍夫曼累計係數。採四捨五入
    ，元以下進位】。
 (6)財物損失：系爭機車行內原告張育獻所有之工具櫃2座、電
    視螢幕1台、電扇1台、機車面板1片及電動馬達1個均遭被告
    持鋁棍損壞，致令不堪用，而前開工具櫃部分之價值分別為
    17,399元及20,828元；電視螢幕為HERAN 50型多媒體液晶顯
    示器(型號：HC-50J2HDR)價值18,950元；電扇為18吋工業扇
    ，價值700元，財物損失總額共57,877元【計算式：17,399
    元＋20,828元＋18,950元＝57,877元】。
 (7)精神慰撫金：原告張育獻因被告之故意傷害行為，致頭皮鈍
    傷、左側上臂、手肘鈍、挫傷、腦震盪後症候群等身體傷害
    ，心理上亦產生伴有焦慮之適應疾患，其中左手肘處傷勢及
    心理適應疾患遲未痊癒，手肘部分並診斷恐有神經病變之永
    久性傷害，而原告為機車維修技師，工作內容須高度使用雙
    手，卻因遭被告持鋁棒多次重擊而留下永久性傷害，影響原
    告生活之程度甚鉅，而原告張育獻因系爭事故心生恐懼，長
    期有失眠、噩夢、心神不寧、焦慮及恐懼等症狀，亦因此縮
    短系爭機車行之營業時間，原告張育獻迄雖經藥物治療仍呈
    現顯著情緒症狀，作息、睡眠等皆受上開症狀影響，且因手
    部傷勢未癒、心理狀態未改善而需頻繁至醫院就診、復健，
    除重大影響生活，亦受有精神上之折磨，故請求精神慰撫金
    30萬元，應屬適當。
  2.原告陳雪玲部分：
 (1)醫療費用暨交通費用：
    原告陳雪玲因系爭事故所受前開左臉鈍傷及雙側膝部挫傷等
    傷害，於108年8月14日至瑞芳礦工醫院急診，復於翌(15)日
    至瀚翔骨科診所接受檢查，為此支出醫療費用共650元；又
    自原告住家至瑞芳礦工醫院、瀚翔骨科診所之單程距離分別
    為4公里、5.2公里，單趟計程車資分別為150元、180元，依
    此計算，原告張育獻因系爭事故所受傷害，另受於自108年8
    月14、15日支出交通費用共660元之損失【計算式：150元×2
    趟＋180元×2趟＝660元】。
 (2)不能工作損失：
    原告陳雪玲因系爭事故受有左臉及雙側膝部挫傷等傷害，於
    108年8月14日至瑞芳礦工醫院急診，雙膝復因重重跪地而嚴
    重瘀血、紅腫不能行走，共15日無法工作；又原告陳雪玲於
    系爭事故發生前擔任管理系爭機車行一切事務之職務，每月
    薪資為45,800元，依此計算，原告陳雪玲因系爭事故致所受
    不能工作損失為22,900元【計算式：45,800元÷30日×l5日＝2
    2,900元】。
 (3)精神慰撫金：
    原告陳雪玲因被告前開傷害行為，致受有臉部及雙膝挫傷等
    傷害，至今臉部受傷處尚留有暗沉傷疤，雙膝更係時常疼痛
    不已。而原告陳雪玲除己身遭暴力相向，更親眼目睹其子遭
    被告持鋁棒痛毆並砸毀自家機車行之行徑，因而心生畏懼縮
    短系爭機車行營業時間，且內心迄仍惴惴不安，受有精神上
    之折磨，故請求精神慰撫金10萬元，應屬適當。
(二)從而，原告張育獻、陳雪玲因被告上開故意傷害行為分別合
    計受有948,773元、124,210元之損害，爰依侵權行為損害賠
    償之法律關係提起本件訴訟，請求被告賠償原告等所受上開
    損害。並聲明：
  1.被告應給付原告張育獻948,773元，及自刑事附帶民事訴訟
    起訴狀繕本送達之翌日起至清償日止，按年息5%計算之利息
    。
  2.被告應給付原告陳雪玲124,210元，及自刑事附帶民事訴訟
    起訴狀繕本送達之翌日起至清償日止，按年息5%計算之利息
    。
  3.原告等願供擔保請准予宣告假執行。
三、被告經合法通知，未於言詞辯論期日到場，惟據其於111年9
    月8日出具民事答辯狀陳稱：被告前於系爭刑事案件調解中
    欲以18萬元與原告等達成和解，詎原告等竟獅子大開口，要
    求被告賠償50萬元，兩造遂調解未果；現被告已因經本院刑
    事庭以系爭刑事案件判決有期徒刑確定而入監服刑，無資力
    賠償原告等，被告亦拒絕到庭答辯，請本院依法詳查審酌判
    決等語。
四、經查，被告前於108年8月14日20時16分許，進入原告等所經
    營之系爭機車行，無端在店面區域以防狼噴霧劑朝向店內之
    原告張育獻臉部噴灑後，復持鋁棒毆打原告張育獻，致原告
    張育獻受有頭皮鈍傷、左側上臂挫鈍傷及腦震盪後症候群等
    傷害，其間被告並以鋁棒損壞系爭機車行店內原告所有之工
    具櫃2座、電視螢幕1臺、電扇1臺、機車面板1片及電動車馬
    達1個等物；嗣原告張育獻之母即原告陳雪玲聽聞打鬥聲，
    自系爭機車行二樓住家下樓查看，見被告正持棍毆打原告張
    育獻，遂伸手拉住被告衣領，欲阻止被告傷害原告張育獻，
    詎被告竟用力甩開原告陳雪玲，致原告陳雪玲跌倒在地，受
    有左臉鈍傷及雙側膝部挫傷等傷害。而被告上開故意傷害行
    為，業經本院刑事庭以109年度訴字第673號判決被告對原告
    張育獻、陳雪玲犯傷害罪，分別處有期徒刑5月、拘役30日
    ，如易科罰金，均以1,000元折算1日確定等事實，有原告等
    所提出瑞芳礦工醫院、醫療財團法人臺灣區煤礦業基金會臺
    灣礦工醫院、瀚翔骨科診所及基隆長庚醫院之診斷證明書等
    件影本附卷可稽，並經本院依職權調取上開刑事偵審案卷核
    閱無訛，且為兩造所不爭執，應堪信為真實。
五、按因故意或過失不法侵害他人之權利者，負損害賠償責任，
    民法第184條第1項前段定有明文。次按不法侵害他人之身體
    或健康者，對於被害人因此喪失或減少勞動能力，或增加生
    活上之需要時，應負損害賠償責任；損害賠償，除法律另有
    規定或契約另有訂定外，應以填補債權人所受損害及所失利
    益為限。依通常情形，或依已定之計劃、設備或其他特別情
    事，可得預期之利益，視為所失利益；不法毀損他人之物者
    ，被害人得請求賠償其物因毀損所減少之價額；不法侵害他
    人之身體、健康、名譽、自由、信用、隱私、貞操，或不法
    侵害其他人格法益而情節重大者，被害人雖非財產上之損害
    ，亦得請求賠償相當之金額，民法第193條第1項、第216條
    、第196條、第195條第1項分別定有明文次。再按當事人主
    張有利於己之事實者，就其事實有舉證之責任，民事訴訟法
    第277條前段定有明文。又民事訴訟如係由原告主張權利者
    ，應先由原告負舉證之責，若原告先不能舉證，以證實自己
    主張之事實為真實，則被告就其抗辯事實即令不能舉證，或
    其所舉證據尚有疵累，亦應駁回原告之請求(最高法院17年
    上字第917號判例參照)。本件被告於上揭時、地持鋁棒毆打
    原告張育獻，致原告張育獻受有頭皮鈍傷、左側上臂挫鈍傷
    及腦震盪後症候群等傷害，復以鋁棒損壞系爭機車行店內原
    告所有之工具櫃2座、電視螢幕1臺、電扇1臺、機車面板1片
    及電動車馬達1個等物，嗣又用力甩開上前阻止被告毆打原
    告張育獻之原告陳雪玲，致原告陳雪玲跌倒在地，受有左臉
    鈍傷及雙側膝部挫傷等傷害等節，既如前述，自堪認被告前
    開傷害及毀損行為與原告等所受前揭傷害結果暨原告張育獻
    所有之動產毀損不堪使用間，具有相當因果關係，則原告等
    依侵權行為損害賠償之法律關係，請求被告負損害賠償責任
    ，即屬有據。茲就原告等請求之項目及金額應否准許，分述
    如下：
(一)原告張育獻部分：
  1.已支出醫療費用：
 (1)原告張育獻主張其因被告前揭傷害行為，受有前開頭皮鈍傷
    、左側上臂挫鈍傷及腦震盪後症候群等傷害，先後於附表編
    號1、2、4、5、7、8、10、11、13至18、24所示期日至附表
    所示醫療院所之科別就診接受治療，支出醫療費用5,210元
    等節，業據其提出前開歷次就診醫療費用收據及瑞芳礦工醫
    院109年1月22日、醫療財團法人臺灣區煤礦業基金會臺灣礦
    工醫院109年1月21日、基隆長庚醫院108年8月20日、109年7
    月14日診斷證明書等件影本為證，衡以前開醫療單據之就診
    科別暨診斷證明書就診斷結果所為頭皮鈍傷、左側上臂挫鈍
    傷、左手肘即左前臂挫傷、手臂與手肘挫傷、頭部外傷、左
    肩膀挫傷、左側手肘挫傷、左側手肘外側上髁炎之記載，核
    與原告張育獻所受前開頭皮鈍傷、左側上臂挫鈍傷及腦震盪
    後症候群等傷害之傷勢相符，且為治癒前開傷勢所必要，堪
    認原告張育獻所支出之醫療費用與被告上開傷害行為有相當
    因果關係，是其請求被告給付此部分醫療費用5,210元，自
    屬有據。
 (2)又原告張育獻主張其因系爭事故遭被告以鋁棒毆擊致受有左
    下第二大臼齒斷裂至牙齦下之傷害，且因係突遭被告入店毆
    擊，嗣產生心神不寧、焦慮、恐懼、失眠、噩夢等症狀，經
    精神科診斷罹患伴有混合憂鬱情緒及焦慮之適應疾患、失眠
    等症狀；其後原告張育獻手肘傷勢復經神經科診斷原告疑似
    罹患左尺神經感覺枝病變之症狀，乃先後於附表編號6、9、
    12、19至23所示期日至附表所示醫療院所之科別就診接受治
    療，支出醫療費用共3,140元等節，雖據其提出前開歷次就
    診之醫療醫療費用收據及基隆長庚醫院108年8月19日精神科
    、同年9月9日牙科、109年7月14日神經科之診斷證明書、原
    告張育獻於系爭事故發生後自行拍攝之身體受傷情形照片等
    件影本為證，惟查：
  A.本院前於110年6月30日就原告張育獻所提出前開108年9月9
    日牙科診斷證明書上所載其所受「左下第二大臼齒斷裂至牙
    齦下」之傷害，是否與108年8月14日遭人以鋁棒攻擊(即系
    爭事故)有關，倘重建修復其左下第二大臼齒，則所需費用
    為何；又原告張育獻自108年8月19日起因伴有焦慮之適應疾
    患至基隆長庚醫院精神科就診，是否與系爭事故有關，另前
    開精神疾患是否有繼續接受追蹤治療之必要，如有必要，則
    其期間及頻率為何；再原告張育獻自109年6月2日起經基隆
    長庚醫院神經科門診診斷為「疑似左側尺神經感覺枝病變」
    ，是否係因其於108年8月16日經該院急診診斷為手臂與手肘
    挫傷、頭部外傷、左肩膀挫傷等傷害所致，又前開病況是否
    有繼續接受追蹤治療之必要，如有必要，則其期間及頻率為
    何等節函詢基隆長庚醫院，嗣據該院於110年7月13日以長庚
    院基字第1100750108號函覆稱「…二、牙科就醫部分：張君
    之本院108年9月9日診斷書記載『左下第二大臼齒斷裂至牙齦
    下』之傷害，與張君108年8月16日至本院急診之傷勢應無關
    ，該診斷書已記載，為病人要求檢查自述有受傷的區域『左
    下第二大臼齒斷裂至牙齦下』斷裂是存在的事實，但成因應
    非外傷，為齲齒所致，另其8月中之外傷與牙科就診時間相
    隔有時，若需強烈證明相關，多為當時急診。」、「三、精
    神科就醫部分：張君目前仍有失眠、焦慮、情緒低落等症狀
    ，故目前仍需穩定回診，需視其情緒狀態2-4周回診一次，
    須待症狀穩定後始能評估共需治療多久時間，張君精神科就
    醫，與張君108年8月16日至本院急診之傷勢是否有關，若需
    澄清因果關係，建議需另申請司法精神鑑定。」、「五、神
    經科就醫部分：因張君受傷至就診之時間已經過約9-10個月
    ，故無法判定是否為2019年8月16日之受傷事件所造成，張
    君主訴左前臂尺麻木或疼痛之情形並不十分明確且有起伏之
    狀況(但神經電學之檢查並無明顯異常)，故建議半年至1年
    追蹤神經電學檢查1次，以明確病況。」等語，有前開函覆
    在卷足憑。
  B.嗣本院於111年2月17日復就原告張育獻自108年8月起因適應
    性障礙與失眠等疾病在基隆長庚醫院精神科就診，與原告張
    育獻於108年8月14日遭毆打有無關聯乙節發函委請基隆長庚
    醫院進行鑑定，惟經該院於111年3月7日覆稱「一、本院接
    受法院委託，針對刑事案件及民事監護宣告、輔助宣告案件
    ，執行司法精神鑑定及民事鑑定業務。二、現民事鑑定業務
    ，本院僅可依各專業人員評估受鑑定人是否因精神障礙或其
    他心智缺陷，致不能為意思表示或受意思表示，或不能辨識
    其意思表示之效果者；或是因精神障礙或其他心智缺陷，致
    其為意思表示或受意思表示，或辨識其意思表示效果之能力
    ，顯有不足者。三、本院未能執行貴院委託原告張育獻(身
    分證統一編號：P00000000號)自108年08月起因適應性障礙
    與失眠等疾病於本院就診，與原告張育獻於108年08月14日
    遭毆打有無關聯之民事案件因果關係鑑定。」等語，而表示
    該院無法就原告張育獻主張其所受系爭精神症狀與其因系爭
    事故所受傷害間之因果關係為鑑定；其後本院再於111年6月
    28日就上開鑑定事項發函委請醫療財團法人徐元智先生醫藥
    基金會亞東紀念醫院(下稱亞東醫院)進行鑑定，然經該院於
    111年7月7日函覆「據基隆長庚醫院精神科病歷所載，適應
    障礙症所涉引致情緒與行為症狀的壓力源多倚靠個案主觀陳
    述，難有其他客觀事證或檢查以供判斷」等語等節，亦有基
    隆長庚醫院111年3月7日長庚院基字第1110300035號函覆、
    亞東醫院111年7月7日亞醫審字第1110707017號函覆附卷足
    參。
  C.綜觀上開醫療院所函覆內容，足見原告張育獻就其至基隆長
    庚醫院牙科就診而經診斷之系爭牙齒斷裂傷害，應係原告張
    育獻原有之齲齒之病況所致，與外傷並無關聯；又原告張育
    獻經基隆長庚醫院精神科診斷罹患之系爭精神症狀，因多係
    基於原告張育獻之個人主觀陳述所為診斷，尚乏其他客觀事
    證以供確認，經基隆長庚醫院及亞東醫院明確表示無從就系
    爭精神症狀與系爭事故間之因果關係為判斷；至原告張育獻
    就其至基隆長庚醫院神經科就診診斷之系爭神經病變傷害，
    則因距系爭事故發生時已有相當時間始經診斷，無從判斷是
    否與原告因系爭事故所受傷害有關，且原告張育獻雖於109
    年7月14日經診斷系爭神經病變傷害，惟其病況仍非明確，
    有待後續追蹤檢查方能明瞭，足見原告所受系爭牙齒斷裂傷
    害、系爭精神症狀及系爭神經病變傷害，尚難認屬原告因系
    爭事故所受傷害而與系爭事故間有相當因果關係。又原告張
    育獻側臉頰於系爭事故發生後有傷腫之跡象乙節，固有其提
    出之相片可稽，然上開臉頰傷害本非與其同側口腔內部之第
    二大臼齒斷裂至牙齦下之傷害有必然關聯，原告張育獻復未
    提出其左側第二大臼齒當時之照片供本院參酌，則其主張縱
    其本有齲齒，亦無斷裂情況，其所受系爭牙齒斷裂傷害確係
    因被告前揭以鋁棒毆擊之傷害行為所致云云，自難憑採；此
    外，原告張育獻復未提出其他證據以供本院審酌，揆諸前揭
    規定及說明，自難認原告張育獻已就此部分主張盡舉證之責
    ，是其請求被告賠償其此部分至基隆長庚醫院牙科、精神科
    及神經科之醫療費用共3,140元，洵有未合，不應准許。
 (3)至原告張育獻主張其於108年8月15日至瀚祥骨科診所就診，
    因而支出醫療費用250元云云，雖據其提出前開診所109年1
    月21日診斷證明書影本為證，惟未提出其支出此部分醫療費
    用之單據，是其此部分醫療費用之請求，亦難准許。準此，
    原告請求其因系爭事故所受支出醫療費用之損害，於5,210
    元之範圍內，核屬有據，逾此範圍之請求，則非有理。
  2.已支出交通費用：
　　原告張育獻主張其因系爭傷害致行動不便，須自其住家搭乘
    計程車往返上開醫療院所，自108年8月15日至109年7月14日
    間共支出交通費用11,600元。查原告張育獻主張就醫之次數
    ，僅有附表編號1、2、4、5、7、8、10、11、13至18、24所
    示期日，與其因系爭事故所受傷害有相當因果關係，業如上
    述，而原告張育獻雖未提出計程車收據以證明其有搭乘計程
    車之事實，惟原告張育獻既已證明其係因被告上開傷害行為
    而於前開期日至醫療院所急診或後續就診接受治療，本院審
    酌原告張育獻因系爭事故傷及頭部及左臂，身體不適，當有
    搭乘計程車往返醫療院所之需求，則原告張育獻請求其因急
    診而支出往返醫療院所之計程車資，應屬合理。再原告張育
    獻係主張以自其住家往返醫療院所之距離計算計程車資，而
    自原告張育獻位在新北市瑞芳區建基路之住處搭車至瑞芳礦
    工醫院之單趟距離為4公里，單趟預估車資為150元；至臺灣
    礦工醫院之單趟距離為11.3公里；至基隆長庚醫院之單趟距
    離為13.1公里，單趟預估車資為405元等節，有Google地圖
    距離測量資料、大都會車隊及優良計程車預估車資資料等件
    影本在卷可考，且未據被告爭執，則原告張育獻主張其至瑞
    芳礦工醫院暨臺灣礦工醫院及基隆長庚醫院之單趟計程車資
    分別以150元、380元計算，應堪採信，依此計算，原告張育
    獻得請求自其住家往返瑞芳礦工醫院、臺灣礦工醫院及基隆
    長庚醫院之就診交通費用應為8,200元【計算式：150元×2趟
    ×2次(瑞芳礦工醫院及臺灣礦工醫院)＋380元×2趟×10次(基隆
    長庚醫院)＝8,200元】，亦有理由，逾此部分之請求則無理
    由，不應准許。
  3.將來醫療費用暨交通費用：
　　原告張育獻主張其因系爭事故所受系爭牙齒斷裂傷害，將來
    所需醫療費用暫估為30萬元；又因系爭事故罹患系爭精神症
    狀，迄今尚未恢復，尚須持續追蹤，此部分醫療費用暨交通
    費用暫估為14,300元至28,600元；另因系爭事故所受手肘傷
    害久未痊癒，經基隆長庚醫院神經科診斷為疑似神經病變傷
    害，未來一年預計支出之醫療費用暨交通費共17,760元云云
    ，固據其提出前揭基隆長庚醫院牙科、精神科及神經科診斷
    證明書、長庚紀念醫院健康促進中心人工植牙收費標準資料
    及三軍總醫院109年12月30日骨科診斷證明書等件影本為證
    ，然查，原告張育獻未能舉證證明其所受系爭牙齒斷裂傷害
    、系爭精神症狀及系爭神經病變傷害等病症與其因系爭事故
    所受傷害間有因果關係，均已如前述，至其提出前開三軍總
    醫院骨科診斷證明書，固記載原告經診斷「左肘陳舊性挫傷
    併慢性發炎」之症狀，惟仍無從據以證明其所受系爭神經病
    變傷害係因系爭事故所致。準此，原告既未舉證此部分將來
    醫療費用暨交通費用與其因系爭事故所受傷害間之關聯，其
    此部分之請求即屬無據，不應准許。
  4.不能工作損失：
　　原告張育獻主張因系爭事故所受頭部鈍傷、左前臂、手肘鈍
    挫傷、腦震盪症候群等傷害，於108年8月14日至瑞芳礦工醫
    院急診，並再於同年8月15日至瀚翔骨科診所接受檢查，醫
    囑建議修養3日等節，有瀚翔骨科診所前開期日診斷證明書
    影本附卷足稽，又原告張育獻雖主張其於同年8月19日至礦
    工醫院回診，復自同年8月20日起，陸續於同年9月9日、9月
    10日、9月17日、109年4月15日、4月21日，5月5日、5月12
    日、6月2日、6月8日、6月9日、6月23日、7月14日分別至基
    隆長庚醫院精神科、骨科、復健科就診，共14日無法工作，
    惟前開就診期日中，僅108年8月19日、20日、同年9月10日
    、17日、109年4月21日、同年5月5日、12日、同年6月2日、
    同年7月14日共9日之就診紀錄與其因系爭事故所受傷害有相
    當因果關係，已如前述，應認原告張育獻確因系爭事故所受
    傷害而分別於前開期日至醫療院所就診而無法工作，再加計
    瀚翔骨科診所前開診斷證明書醫囑記載建議修養之3日，原
    告張育獻因系爭事故所受傷害而不能工作之日數應為12日；
    又原告張育獻雖無法提出其於系爭事故發生前受領工資之證
    明，惟其既從事勞動工作，在通常情形下，其於該段受傷不
    能工作期間原可取得者，至少有基本工資之收入，是原告張
    育獻主張以系爭事故發生時每月最低基本工資23,100元為其
    不能工作損失之計算基準，核屬適當，準此，原告所請求因
    系爭事故受傷不能工作之損失，於9,240元【計算式：23,10
    0元÷30×12＝9,240元】之範圍內為有理由，逾此範圍則屬無
    據，不應准許。
  5.勞動能力減損損失：
　　原告張育獻雖主張其從事機車維修技師，因系爭事故受有永
    久性之神經病變傷害，勞動能力顯有減損，以減損程度10%
    ；每月薪資23,100元為計算基準，被告每年應賠償原告勞動
    能力損失薪資27,720元，又原告張育獻現年39歲，至平均退
    休年齡65歲，尚有26年，依霍夫曼式計算法扣除中間利息(
    首期給付不扣除中間利息)核計其金額為234,846元云云。惟
    查，本院前於110年8月16日就原告張育獻於108年8月14日左
    手肘遭毆打受傷，是否致其勞動能力減損，如有減損，則其
    減損比例為何等節發函委請國立臺灣大學醫學院附設醫院(
    下稱臺大醫院)進行鑑定，然據該院於110年9月19日以校附
    醫秘字第1100904946號函覆稱該院不克受託，並建議待確認
    原告張育獻其身心疾病診斷與相關性後，再安排勞動能力減
    損評估等語；嗣本院復於111年6月28日就原告張育獻自108
    年8月起在基隆長庚醫院精神科經診斷適應性障礙與失眠等
    疾病，是否致原告張育獻勞動能力減損，如有減損，則其減
    損比例為何等節發函委請亞東醫院進行鑑定，然經該院覆以
    無從判斷等節，有前開臺大醫院前開函覆暨所附臺大醫院受
    理院外機關鑑定／查詢案件回復意見表及亞東醫院前開函覆
    附卷足憑，乃均未能就原告張育獻因系爭事故所受傷害致勞
    動能力減損進行鑑定，至原告張育獻雖稱亞東醫院前開函覆
    未就原告張育獻之病歷及就診紀錄暨進程為完整評估，惟未
    提出其他證據以供本院審酌，揆諸前揭規定及說明，自難認
    原告張育獻已就其此部分主張盡舉證之責，是原告張育獻請
    求被告賠償此部分勞動能力減損損失共234,846元，亦屬無
    據，不應准許。
  6.財物損失：
    原告張育獻主張系爭機車行內其所有工具櫃2座、電視螢幕1
    台、電扇1台、機車面板1片及電動馬達1個均遭被告於上揭
    時、地持鋁棍損壞，致令不堪用等節，有系爭刑事案件偵查
    卷附前開動產現況照片可稽，並為該案刑事判決所是認，有
    刑事判決影本在卷可佐，應堪認定；又原告張育獻主張其因
    前開動產毀損，分別受有17,399元、20,828元(工具櫃2座)
    、18,950元(電視螢幕1台)、700元(電扇)之損害，雖僅提出
    前開動產現在市價之說明，而未能舉證前開物品之購入時間
    及價格，惟按當事人已證明受有損害而不能證明其數額或證
    明顯有重大困難者，法院應審酌一切情況，依所得心證定其
    數額，民事訴訟法第222條第2項定有明文。本件原告業已證
    明其確實受有損害，本院審酌若非被告上揭毀損行為致令不
    堪用，原告張育獻所有前開動產本可繼續使用無須更換，且
    既已據原告提出類似商品之網購價格查詢資料影本為證，堪
    信原告確有此部分支出或受有相當價格之損害，準此，原告
    張育獻請求此部分財物損失57,877元【計算式：17,399元＋2
    0,828元＋18,950元＋700元＝57,877元】，自屬有據。
  7.精神慰撫金：
    按不法侵害他人之人格權，被害人受有非財產上損害，請求
    加害人賠償相當金額之慰撫金時，法院對於慰撫金之量定，
    應斟酌實際加害情形、對名譽所造成之影響、被害人所受精
    神上痛苦之程度、雙方之身分、地位、經濟狀況及其他之各
    種情形，以核定相當之數額(最高法院47年度台上字第1221
    號、51年度台上字第223號判例要旨參照)。查原告張育獻因
    被告之故意侵權行為受有前述傷勢，業如前述，其肉體及精
    神上確受有痛苦，原告請求精神慰撫金，於法有據。復查，
    原告張育獻為高中畢業，從事機車維修技師，每月收入約3
    萬餘元；而被告為高職畢業，現已因所犯刑事案件罪刑確定
    而入監服刑，於入監服刑前以打零工維生等情，業據原告張
    育獻陳明在卷，並有系爭刑事案件偵查卷附被告學歷資料可
    考，是本院審酌原告張育獻受傷之程度、被告之犯後態度，
    暨兩造之身分、地位、教育程度、經濟狀況等一切狀況，認
    原告張育獻請求被告賠償之精神慰撫金數額於20萬元之範圍
    內，應屬適當，逾此部分請求則無理由，不應准許。
  8.從而，原告張育獻因被告之故意侵權行為受有合計366,487
    元之損害【計算式：已支出醫療費用5,210元＋已支出交通費
    用8,200元＋不能工作損失9,420元＋財物損失57,877＋精神慰
    撫金200,000元＝280,707元】，應堪認定。
(二)原告陳雪玲部分：
  1.醫療費用暨交通費用部分：
 (1)原告陳雪玲主張其因系爭事故所受前開左臉鈍傷及雙側膝部
    挫傷等傷害，於108年8月14日至瑞芳礦工醫院急診，支出急
    診醫療費用400元乙節，業據其提出瑞芳礦工醫院該日診斷
    證明書及急診醫療費用明細收據2紙影本為證，應堪認定；
    至原告陳雪玲雖主張其於108年8月15日至瀚祥骨科診所就診
    ，因而支出醫療費用250元云云，惟未據其提出其支出此部
    分醫療費用之單據，復於本院自承該部分醫療費用之單據已
    遺失，故不請求等語(見本院111年9月29日言詞辯論筆錄)，
    是其此部分醫療費用之請求，即無從准許。
 (2)又原告陳雪玲主張因系爭傷害致行動不便，須自住家搭乘計
    程車往返上開醫療院所，共支出交通費用640元。經查，原
    告陳雪玲確於108年8月14日至瑞芳礦工醫院就醫，既如前述
    ，而其雖未提出計程車收據以證明搭乘計程車之事實，惟其
    既已證明其係因被告上開傷害行為而於前開期日至醫療院所
    急診或後續就診接受治療，本院審酌原告陳雪玲因系爭事故
    傷及雙下肢膝部，身體不適，當有搭乘計程車往返醫療院所
    之需求，則其請求因就醫而支出往返醫療院所之計程車資，
    應屬合理。再原告陳雪玲係主張以自其住家往返醫療院所之
    距離計算計程車資，而自原告陳雪玲位在新北市瑞芳區建基
    路之住處搭車至瑞芳礦工醫院之單趟距離為4公里，單趟預
    估車資為150元，有前揭Google地圖距離測量資料、大都會
    車隊及優良計程車預估車資資料等件影本在卷可考，且未據
    被告爭執，則原告陳雪玲主張其至瑞芳礦工醫院之單趟計程
    車資以150元計算，應堪採信，依此計算，原告陳雪玲得請
    求自其住家往返瑞芳礦工醫院之就診交通費用應為300元【
    計算式：150元×2趟＝300元】，亦有理由。
 (3)準此，原告陳雪玲請求其因系爭事故所受支出醫療費用暨交
    通費用之損害，於700元【計算式：400元＋300元＝700元】之
    範圍內，核屬有據，逾此範圍之請求，則非有理。
  2.不能工作損失：
　　原告陳雪玲主張因系爭事故受有左臉及雙側膝部挫傷等傷害
    ，於108年8月14日至瑞芳礦工醫院急診，有前開診斷證明書
    及醫療單據可稽，堪認其確於該日因系爭事故所受傷害而至
    醫療院所就診無法工作；至原告另主張其因前開傷害雙膝復
    因重重跪地而嚴重瘀血、紅腫不能行走，共15日無法工作云
    云，則未據其提出相關證據以實其說，自難憑採，是原告陳
    雪玲因系爭事故所受傷害而不能工作之日數應僅為1日。又
    原告陳雪玲主張於系爭事故發生前擔任管理系爭機車行一切
    事務之職務，每月薪資為45,800元云云，亦未據其提出相關
    證據以實其說，而原告係48年6月出生，有戶籍資料在卷可
    參，於系爭事故發生時尚未年屆65歲法定退休年齡，原告陳
    雪玲雖無法提出其於系爭事故發生前受領工資之證明，惟其
    既從事勞動工作，在通常情形下，其於該段受傷不能工作期
    間原可取得者，至少有基本工資之收入，則本件以系爭事故
    發生時，勞動部於107年9月5日發布，並自108年1月1日起實
    施之每月最低基本工資23,100元，作為原告陳雪玲不能工作
    損失之計算基準，應屬適當，是其所請求因系爭事故受傷不
    能工作之損失於770元【計算式：23,100元÷30＝770元】之範
    圍內為有理由，逾此範圍則屬無據，不應准許。
  3.精神慰撫金部分：
　　原告陳雪玲因被告之故意侵權行為受有前開傷勢，業如前述
    ，其精神上自受有相當程度之痛苦，是原告請求被告賠償其
    精神慰撫金，應屬有據。復查，原告陳雪玲為國小畢業，擔
    任系爭機車行之總管，每月收入約4萬至5萬元等節，業據其
    陳明在卷；又被告之職業、學歷等節，均如前述。本院審酌
    原告受傷之程度、被告迄今尚未賠償原告任何損害，暨兩造
    之身分、地位、教育程度、經濟狀況等一切情形，認原告陳
    雪玲所請求被告給付之精神慰撫金數額於80,000元之範圍內
    ，應屬適當，逾此部分請求則無理由，不應准許。
  4.從而，原告陳雪玲因被告之故意侵權行為受有合計81,470元
    之損害【計算式：醫療費用暨交通費用700元＋不能工作損失
    770元＋精神慰撫金80,000元＝81,470元】。
六、第按給付有確定期限者，債務人自期限屆滿時起，負遲延責
    任；給付無確定期限者，債務人於債權人得請求給付時，經
    其催告而未為給付，自受催告時起，負遲延責任。其經債權
    人起訴而送達訴狀，或依督促程序送達支付命令，或為其他
    相類之行為者，與催告有同一之效力，民法第229條第1項、
    第2項分別定有明文。又遲延之債務，以支付金錢為標的者
    ，債權人得請求依法定利率計算之遲延利息。但約定利率較
    高者，仍從其約定利率；應付利息之債務，其利率未經約定
    ，亦無法律可據者，週年利率為5%，民法第233條第1項、第
    203條亦有明文。本件原告請求被告給付損害賠償額之債權
    ，並無確定期限，應自被告受催告時起，始負遲延責任。從
    而，原告張育獻依侵權行為損害賠償之法律關係請求被告給
    付366,487元；原告陳雪玲依侵權行為損害賠償之法律關係
    請求被告給付81,470元，及均自刑事附帶民事起訴狀繕本送
    達被告之翌日即109年9月18日起至清償日止，按年息5%計算
    之利息，均有理由，應予准許，逾此部分之請求，則無理由
    ，應予駁回。
七、本判決所命被告給付原告等之金額均未逾50萬元，依民事訴
    訟法第389條第1項第5款規定，應依職權宣告假執行，爰依
    職權宣告之。至原告等敗訴部分，其假執行之聲請已失所附
    麗，爰併予駁回之。
八、據上論結，本件原告之訴為一部有理由，一部無理由，依民
    事訴訟法第389條第1項第5款，判決如主文。
中　　華　　民　　國　　111 　年　　10　　月　　28　　日
                  民事庭法　官　姚貴美　　　　　
以上正本係照原本作成。
對於本件判決如有不服，應於收受送達後20日內向本院提出上訴
書狀，敘述上訴之理由，上訴於臺灣高等法院，並按他造當事人
之人數附具繕本。如委任律師提起上訴者，應一併繳納上訴審裁
判費。
中　　華　　民　　國　　111 　年　　10　　月　　28　　日
                        書記官　陳彥端
附表：原告張育獻歷次就診紀錄
編  號   就診日期 (民國年月日)   就診醫院  就診科別 就診費用(新臺幣)  1   108.8.15 瑞芳礦工醫院   急診科    100元  2   108.8.15 瑞芳礦工醫院   急診科    300元  3   108.8.15 瀚祥骨科診所    骨科    250元  4   108.8.16 基隆長庚醫院 急診醫學科    570元  5   108.8.19 臺灣礦工醫院    骨科    280元  6   108.8.19 基隆長庚醫院   精神科    440元  7   108.8.20 基隆長庚醫院 腦神經外科    410元  8   108.8.20 基隆長庚醫院    骨科    480元  9   108.9.9 基隆長庚醫院   牙科    250元 10   108.9.10 基隆長庚醫院    骨科    330元 11   108.9.17 基隆長庚醫院   復健科    340元 12   109.4.15 基隆長庚醫院   精神科    340元 13   109.4.21 基隆長庚醫院    骨科    250元 14   109.5.5 基隆長庚醫院    骨科    380元 15   109.5.5 基隆長庚醫院   復健科    340元 16   109.5.12 基隆長庚醫院   復健科    340元 17   109.5.22 基隆長庚醫院   復健科    250元 18   109.6.2 基隆長庚醫院    骨科    380元 19   109.6.2 基隆長庚醫院   神經科    340元 20   109.6.8 基隆長庚醫院   精神科    390元 21   109.6.9 基隆長庚醫院   神經科    380元 22   109.6.23 基隆長庚醫院   神經科    340元 23   109.7.14 基隆長庚醫院   神經科    660元 24   109.7.14 基隆長庚醫院    骨科    460元